臺灣高雄地方法院刑事判決　　　　　　　 95年度訴字第684號
公　訴　人　臺灣高雄地方法院檢察署檢察官
被　　　告　丙○○
選任辯護人　林金宗律師
被　　　告　庚○○
選任辯護人　許清連律師
　　　　　　李錦臺律師
上列被告因懲治走私條例等案件，經檢察官提起公訴（94年度偵
字第28636 號），本院判決如下：
    主  文
丙○○、庚○○均無罪。
    理  由
壹、證據能力部分：
一、關於被告丙○○調詢筆錄證據能力之認定：按訊問被告時應
    全程連續錄音，必要時並應全程連續錄影，但有急迫情況，
    且經記明筆錄者，不在此限；筆錄內所載之被告陳述與錄音
    或錄影之內容不符者，除有前項但書情形外，其不符之部分
    ，不得作為證據，刑事訴訟法第100 條之1第1項、第2 項分
    別定有明文。考其立法意旨，乃為擔保自白之任意性，便於
    偵審機關日後調取勘驗之必要，以期發現真實，故除有急迫
    情況並經記明筆錄者外，訊問被告時應全程連續錄音，必要
    時並應全程連續錄影，而筆錄內所載之被告陳述與錄音或錄
    影之內容不符時，其不符部分，即難認有證據能力。本案被
    告丙○○於94年9 月9 日調詢筆錄所為之陳述（見偵查卷第
    6 頁以下），經本院當庭勘驗錄音帶結果，下列部分筆錄之
    記載與被告丙○○陳述不符：
（一）該筆錄第2 頁第10-11 行，記載被告丙○○回答：第BD/A
      A/94 /3 257/7018號進口報單就是我透過己○○向庚○○
      借用邦輝公司牌所進口等語，經勘驗結果為：「（問：你
      透過報關行借用邦輝公司的牌子？答：是報關行（己○○
      ）提供給我的。」
（二）該筆錄第2 頁第15-19 行，記載被告丙○○回答有關進口
      報單之詳細內容及陳述「貨櫃內另有長短武士刀、收音機
      、變壓器，合計20箱未申報被查獲，即有申報不符情形」
      等語，經勘驗結果被告丙○○並未為如此陳述，係稱海關
      查驗結果沒問題、不知武士刀有幾把、沒有未申報的東西
      等語（見本院勘驗筆錄，本院卷第167-168 頁）。
（三）該筆錄第3 頁第5-11行所記載被告丙○○之回答，全為詢
      問人自己之陳述，被告丙○○乃一再堅稱不知道為何有武
      士刀、是報關行的事、如果有武士刀報關行一定會報等語
      （見本院勘驗筆錄，本院卷第169 頁以下）。
（四）該筆錄第4 頁第7 行被告丙○○回答「我進口上述刀械是
      當飾品批發販售的，是從大陸輸入進口的，但大陸出口人
      告訴我上述刀械是未開鋒的」等語，惟勘驗結果被告丙○○係多次陳稱該批貨品係依大陸傳真之報單報關、報關行
      如何報並不曉得、進口遭查扣後向大陸詢問時回稱刀械均
      未開鋒、該批貨是其妹妹丁○○出錢的等語。
      上開筆錄之記載經本院勘驗結果，既與被告丙○○之陳述
      不符，依上開規定應認該不符部分無證據能力，不得為本
      案犯罪事實判斷之基礎。
二、次按法院或檢察官得囑託醫院、學校或其他相當之機關團體
    為鑑定，刑事訴訟法第208 條前段定有明文。本件有關高雄
    市政府對於刀械之鑑定函並非經法官或檢察官概括授權或囑
    託鑑定，該高雄市政府之鑑定函自無證據能力。
三、再按被告以外之人於審判外之陳述，雖不符刑事訴訟法第15
    9 條之1 至第159 條之4 之規定，而經當事人於審判程序同
    意作為證據，法院審酌該言詞陳述或書面陳述作成時之情況
    ，認為適當者，亦得為證據。刑事訴訟法第第159 條之5 第
    1 項亦有明文。本件檢察官、辯護人及被告於本院審判程序
    時，就本判決所引用其他各項證據均同意作為證據，本院認
    該具有傳聞證據性質之證據，並無任何違法取證之情形，以
    之作為證據使用係屬適當，依上開規定，自得採為認定被告
    犯罪事實之證據。
貳、實體部分
一、公訴意旨略以：被告丙○○為大大貿易商行負責人，被告庚○○為邦輝貿易有限公司（下稱邦輝公司）負責人。被告丙○○明知已開鋒之武士刀具殺傷力，係屬「槍砲彈藥刀械管
    制條例」所列管之刀械，未經主管機關同意，不得進口，竟
    基於走私運輸刀械之犯意；被告庚○○亦明知他人若借用其
    所經營之邦輝公司申報進出口，可能係為避免走私貨品而遭
    查緝，竟基於幫助走私運輸刀械之不確定犯意，由被告丙○○於民國94年7 月間，以被告庚○○所提供之邦輝公司名義
    進口各類文具、工藝品等貨品，而夾藏走私進口之管制刀械
    ，並委由不知情之報關行人員己○○以BD/AA/94/3257/7018
    號進口報單向財政部高雄關稅局申請查驗，嗣經該局驗貨關
    員逐箱查驗，發現除申報貨物外，尚有收錄音機12箱、變壓
    器2 箱、武士刀6 箱（計6 款210 把）匿未申報，其中60把
    武士刀經送鑑定結果，均為已開鋒，且具殺傷力，而屬槍砲
    彈藥刀械管制條例第4 條第1 項第3 款所規定之管制刀械，
    亦為行政院公告懲治走私條例「管制物品項目及其數額」甲
    項所列之管制進口項目，因認被告丙○○係犯槍砲彈藥刀械
    管制條例第14條第1 項未經許可運輸刀械、懲治走私條例第
    2 條第1 項私運管制物品進口等罪嫌。被告庚○○係犯刑法
    第30條第1 項、槍砲彈藥刀械管制條例第14條第1 項、懲治
    走私條例第2 條第1 項之未經許可私運刀械、私運管制物品
    進口等罪嫌之幫助犯。
二、按「犯罪事實應依證據認定之，無證據不得認定犯罪事實」
    、「不能證明被告犯罪者，應諭知無罪之判決」，刑事訴訟
    法第154 條第2 項、第301 條第1 項分別定有明文。申言之
    ，犯罪事實之認定應憑證據，如未能發現相當證據，或證據
    不足以證明，自不能以推測或擬制之方法，作為裁判基礎（
    最高法院40年台上字第86號判例意旨參照）；且認定犯罪事
    實所憑之證據，雖不以直接證據為限，間接證據亦包括在內
    ，然而無論直接證據或間接證據，其為訴訟上之證明，須於
    通常一般之人均不致有所懷疑，而得確信其為真實之程度者
    ，始得據為有罪之認定，倘其證明尚未達到此一程度，而有
    合理之懷疑存在而無從使事實審法院得有罪之確信時，即應
    由法院為諭知被告無罪之判決（最高法院76年台上字第4986
    號判例意旨參照）。再者，依刑事訴訟法第161 條第1 項規
    定，檢察官對於起訴之犯罪事實，仍應負提出證據及說服之
    實質舉證責任。倘其所提出之證據，不足為被告有罪之積極
    證明，或其指出證明之方法，無從說服法院以形成被告有罪
    之心證，基於無罪推定之原則，自應為被告無罪判決之諭知
    （參照最高法院92年度台上字第128號判例意旨）。
三、公訴意旨認被告丙○○、庚○○涉有上開罪嫌，係以證人己○○於調查局詢問及偵查中之證述、進口報單、公司登記基
    本資料查詢結果、內政部內授警字第095870697 號鑑定函及
    被告丙○○、庚○○於調詢及偵查中之供述為其主要論斷之
    依據。被告丙○○於本院審理中固不否認確有進口扣案刀械
    ，被告庚○○亦不否認為邦輝公司登記名義負責人等事實，
    惟均堅決否認有何上開被訴犯行，被告丙○○辯稱：我是與
    我妹妹丁○○一起用併櫃的方式進口貨品，我進口的貨品上
    是貼紅色的標籤，我妹妹進口的貨品上是貼藍色的標籤，本
    件是報關行己○○負責幫我們報關進口，我並沒有進口管制
    刀械，貨品中有這些管制物品我並不知情，事情發生後，我
    有打電話去大陸詢問，他們說進口武士刀絕對沒有開鋒，又
    詢問我妹妹，她說她有進口武士刀也以武士刀的名義報關，
    但她說所進口的武士刀不是開鋒的等語；被告庚○○辯稱：
    這件案子我從頭到尾都不了解，我不知道被告丙○○要走私
    進口刀械，我也不認識被告丙○○，邦輝公司的牌照本來是
    我要與朋友甲○○一起從大陸進口貨品，但是申請牌照後，
    因為欠賭債，沒有錢，沒有辦法與甲○○合夥經營，我就把
    牌照放在甲○○那邊，後來的事情我都不知情，因為我也跑
    路了等語。經查：
（一）本案被告丙○○為大大貿易公司登記負責人，被告庚○○
      為邦輝公司登記負責人，被告丙○○於上開時、地委由己○○報關進口文具、工藝品等物，經己○○以邦輝公司名
      義申報進口，該進口貨物中確有刀械一批，經內政部警政
      署刑事警察局鑑定結果，其中刀械編號A1-1、A1-30 、A3
      -1、A3-30 之刀械，均已開鋒，符合「槍砲彈藥刀械管制
      條例」所列管或公告查禁之刀械圖例及其要件等情，固有
      進口報單1 批、邦輝公司登記基本資料查詢1 份附卷可稽
      。而上開證據固能證明被告丙○○自大陸進口貨物確有管
      制刀械之事實，惟被告丙○○是否知悉上情而仍夾藏走私
      、運輸進口管制刀械？被告庚○○是否將邦輝公司牌照借
      與被告丙○○使用，而有幫助被告丙○○走私、運輸管制
      刀械進口之不確定犯意？仍須依其他證據以為斷。
（二）關於被告丙○○申報貨物進口作業流程，依證人即報關行
      人員己○○於偵查中具結證稱：「被告丙○○的貨物是很
      多人的，有些東西是替人家帶的，都是他跟我聯絡，但資
      料都是大陸傳給我的，大陸傳真的資料上面會寫貨主的名
      稱，所以我知道是丙○○報的」等語（見偵查卷第60頁）
      ，另於本院審理時到庭證稱：「我是91年開始為被告丙○○報關，本件進口報關涉及武士刀部分，當時資料是寫卑
      金屬工藝品，我有申報項目是卑金屬裝飾品，像鐵做的裝
      飾品、未開鋒的武士刀就是卑金屬。」（見本院卷第122
      、125 頁）。按己○○為單純報關進口人員，被告丙○○
      雖為其業務往來客戶，然應無甘冒偽證罪刑加身之風險，
      而曲意迴護被告丙○○之必要，其所為證述應堪憑信。依
      此可知，被告丙○○申報貨物進口之流程，係由大陸貨主
      分別傳真進口貨品資料與被告丙○○及報關行，並非被告
      丙○○直接將貨品種類、名稱、數量告知報關行後，再與
      大陸貨主聯繫進口事宜，亦非己○○直接以大陸貨主傳真
      資料製作進口報單，申報進口貨物品項，且被告丙○○既
      委由己○○辦理報關進口事宜多年，己○○收到大陸傳真
      資料後，依該資料製作進口報單申報進口，事後再向被告
      丙○○收取費用，則被告丙○○是否自始即知悉本件有管
      制武士刀之品項，即值存疑。
（三）再者，被告進口貨物品項，種類繁多，此觀卷附報關清單
      即明（附於偵查卷第58頁證物袋）。觀該報關清單上，第
      89-32 及89-61 均有工藝武士刀之品項，而據證人己○○
      到庭證稱，該品項雖為武士刀，但因並未開鋒，非管制刀
      械，所以在進口貨物之歸類上，係屬「卑金屬裝飾品」，
      進口報單上就是用這個品名辦理報關，所以並非隱匿未申
      報進口等語，核與卷附本件進口報單（見偵查卷第20頁）
      上第71至73項之貨物名稱欄均載明「ORNAMENTS OF BASE
      METAL 」一情相合，足見己○○所言非虛。準此以言，被
      告丙○○若自始知悉本件進口貨物中有違禁之管制刀械，
      何以仍由己○○據實在進口報單上記載卑金屬飾品，而使
      海關查驗人員得按圖索驥，循線追查，而自陷於不利？由
      此觀之，被告丙○○事前是否知悉進口貨物中有已開鋒之
      管制刀械，益見其疑。
（四）本件扣案刀械經本院送內政部警政署鑑定結果，其中刀械
      編號A1-1、A1-30 、A3-1、A3-30 之刀械，均已開鋒，符
      合「槍砲彈藥刀械管制條例」所列管或公告查禁之刀械圖
      例及其要件等情（見本院卷第87-88 頁），已見前述。惟
      觀其鑑定方法，係先將刀械分類後，再將各分類後之刀械
      以抽樣方式共抽樣12把逐一鑑定。而鑑定成員之組合係由
      內政部警政署保安組、法制室及刑事警察局痕跡組會同，
      鑑定依據之標準係先以目視方式觀察刀刃，如可以看到刀
      刃平面，就是無開鋒，反之，如目視無法看到刀刃呈一平
      面而是一直線，就是有開鋒；且若刀刃並未開鋒，但該刀
      刃之尖端部分看過去呈一直線的話，就認定整支刀械都有
      開鋒，如果有開鋒，再依刀械鑑驗及許可作業規範檢視是
      否符合槍砲彈藥刀械管制條例所規定之圖例，以認定是否
      屬管制刀械等情，業據鑑定人即參與鑑定之警員乙○○到
      庭證述綦詳，並有刀械鑑驗及許可作業規範重點提要附卷
      可參（見本院卷第221-223 頁）。據此而論，刀械是否符
      合槍砲彈藥刀械管制條例所規定之圖例及是否已開鋒，固
      可依上開標準鑑定後，認定是否符合槍砲彈藥刀械管制條
      例所禁止之管制刀械，並且決定該刀械是否具有殺傷力而
      應予科處刑罰，然刀械有無殺傷力，亦即是否業已開鋒，
      依一般社會認知係以刀刃經磨製後具有銳利度，且依據該
      刀械一般通常之使用方法，足可發揮正常使用功能者，即
      為開鋒，而殺傷力之有無，則指客觀上足以對人之生命、
      身體或健康造成侵害之虞者而言，不以實際上已使他人發
      生死亡結果為必要，此亦為實務向來所持之見解（參見臺
      灣高等法院91年度上訴字第2563號判決意旨）。因此，如
      刀械非磨製成刀刃銳利之外觀，僅刀刃之尖端部分經目視
      呈一直線，仍從嚴認定屬以開鋒之刀械，而具有殺傷力，
      固仍可符合上開實務認定殺傷力之判斷標準，但於此情形
      ，是否可能造成一般人誤已開鋒之刀械為未開鋒，似難以
      全然排除。
（五）本件扣案刀械合計有210 把，其中經上開鑑定機關編為A2
      、B 、C1、C2之四類刀械，均不符合管制刀械圖例，另編
      為A1及A3類者各有有30把，雖均符合管制刀械武士刀圖例
      ，但其中僅有抽樣4 把經鑑定為已開鋒，而屬具有殺傷力
      之管制刀械，依其客觀上已開鋒管制刀械之比例，與所有
      進口刀械相較係屬少量而言，被告似無刻意進口具殺傷力
      刀械之意圖，且上開刀械經本院勘驗結果，「符合武士刀
      圖例之A1、A2類（按：此分類與鑑定機關分類編號不同，
      相對應之編號為A1、A3）共60把刀械，其刀刃部分均經研
      磨，但並非鋒利，以手指或皮膚觸碰、摩擦，尚不致因此
      割傷」，此有本院勘驗筆錄可稽（見本院卷第226 頁）。
      據此，大陸安排貨物進口入境臺灣之貨主，認本件進口之
      武士刀應屬未開鋒之裝飾品，不無誤認之可能，是被告陳
      稱事後問大陸方面人員，有告知其刀械並未開鋒等語，即
      堪信實。則大陸辦理出口事宜之人員既有誤認刀械開鋒與
      否之可能，被告丙○○尤無可能對本件進口刀械是否開鋒
      預為知悉，其辯稱不知本件進口裝飾武士刀為管制刀械等
      語，並非無由，尚可採信。
（六）綜上所述，被告丙○○進口貨物中雖有部分係槍砲彈藥刀
      械管制條例所禁止之管制刀械，但被告丙○○係委由報關
      人員己○○辦理報關，進口報單上明確記載卑金屬裝飾品
      之品項，且該刀械刀刃部分雖經研磨，但以手指觸摸，並
      非銳利，不致因此割傷，一般人確有誤認可能，是難認被
      告丙○○主觀上知悉進口之武士刀裝飾品係具殺傷力之管
      制刀械，檢察官所舉事證尚無從使本院獲致有罪判決之確
      切心證，依前引法文、判例及說明，被告丙○○被訴之犯
      行應屬不能證明。而被告丙○○既不能證明犯罪，被告庚○○係邦輝公司登記名義人，經檢察官以幫助被告丙○○
      為上開犯行起訴，依幫助犯從屬於正犯而存在之刑法原理
      （刑法第30條參照），被告庚○○之犯罪自亦無從成立，
      爰諭知被告二人無罪之判決。
據上論斷，應依刑事訴訟法第301條第1項，判決如主文。
本案經檢察官戊○○到庭執行職務。
中    華    民    國    96    年    2     月    14    日
            鳳山刑事第二庭  審判長法  官  黃建榮
                                  法  官  洪珮婷
                                  法  官  李嘉益
以上正本證明與原本無異。
如不服本判決，應於收受送達後10日內向本院提出上訴書狀。
中    華    民    國    96    年    2     月    14    日
　　　　　　　　　　　　　　　　　書記官  郭南宏
